【裁判字號】    98,交聲,2389
【裁判日期】    980908
【裁判案由】    聲明異議
【裁判全文】
臺灣高雄地方法院交通事件裁定        98年度交聲字第2389號
原處分機關  高雄市政府交通局
異  議  人  甲○○
上列異議人因違反道路交通管理處罰條例案件，對於高雄市政府
交通局中華民國98年8 月12日所為之裁決（原處分案號：高市交
裁字第32-B00000000號）聲明異議，本院裁定如下：
    主  文
原處分撤銷。
甲○○汽車駕駛人，駕駛汽車經測試檢定酒精濃度超過規定標準
，吊扣其駕駛執照壹年，施以道路交通安全講習。
    理  由
一、聲明異議意旨略以：異議人於民國97年5 月23日22時7 分許
    ，駕駛車號YDL-077 號重機車，行經高雄市三民區○○○路
    與鼎中路口，因有「汽車駕駛人酒精濃度超過規定標準（每
    公升0.55毫克以上）」之違規事實，經警攔停舉發。上開酒
    駕行為業經檢察官為緩起訴處分，異議人並已依緩起訴處分
    所附應履行事項，向檢察官指定之公益團體支付新台幣（下
    同）2 萬元。詎原處分機關重複裁處異議人罰鍰4 萬5 千元
    ，顯違行政罰法「一事不二罰」之規定，為此聲明異議，請
    為撤銷原處分等語。
二、按汽車駕駛人，駕駛汽車經測試檢定酒精濃度超過規定標準
    者，處1 萬5 千元以上6 萬元以下罰鍰，並當場移置保管該
    汽車及吊扣其駕駛執照1 年；因而肇事致人受傷者，並吊扣
    其駕駛執照2 年；致人重傷或死亡者，吊銷其駕駛執照，並
    不得再考領。又汽車駕駛人，有第35條第1 項規定之情形者
    ，應接受道路交通安全講習，道路交通管理處罰條例第35條
    第1 項第2 款、第24條第2 款分別定有明文。惟按「一行為
    同時觸犯刑事法律及違反行政法上義務規定者，依刑事法律
    處罰之。但其行為應處以其他種類行政罰或得沒入之物而未
    經法院宣告沒收者，亦得裁處之。前項行為如經不起訴處分
    或為無罪、免訴、不受理、不付審理之裁判確定者，得依違
    反行政法上義務規定裁處之」，行政罰法第26條亦規定明確
    。該條立法理由明載：「一行為同時觸犯刑事法律及違反行
    政法上義務規定時，由於刑罰與行政罰同屬對不法行為之制
    裁，而刑罰之懲罰作用較強，故依刑事法律處罰，即足資警
    惕時，實無一事二罰再處行政罰之必要。且刑事法律處罰，
    由法院依法定程序為之，較符合正當法律程序，應予優先適
    用」。另按「被告於緩起訴期間內，有左列情形之一者，檢
    察官得依職權或依告訴人之聲請撤銷原處分，繼續偵查或起
    訴：一、於期間內故意更犯有期徒刑以上刑之罪，經檢察官
    提起公訴者。二、緩起訴前，因故意犯他罪，而在緩起訴期
    間內受有期徒刑以上刑之宣告者。三、違背第253 條之2 第
    1 項各款之應遵守或履行事項者」，刑事訴訟法第253 條之
    3 第1 項規定甚明。緩起訴處分期間屆滿前，未具實質之確
    定力，被告於緩起訴期間內，如有前開得撤銷緩起訴之法定
    情形，緩起訴處分即應撤銷，仍有受刑事法律處罰之可能。
    是以一行為同時觸犯刑事法律及違反行政法上義務規定者，
    如經檢察官為緩起訴處分，於緩起訴處分期間屆滿前，既非
    終局確定不依刑事法律處罰，行政機關於緩起訴處分期間，
    自不得遽為與刑罰相類之行政罰。
三、查異議人即受處分甲○○（下稱異議人）於97年5 月23日22
    時7 分許，駕駛車號YDL-077 號重機車，行經高雄市三民區
    ○○○路與鼎中路口，經警攔檢測得呼氣中酒精濃度每公升
    0.59毫克等情，為異議人所自承，並有酒精測試報告表影本
    1 份在卷可稽（見交聲卷第11頁）。其因上開酒駕行為同時
    觸犯刑事法律（刑法第185 條之3 公共危險罪）及違反行政
    法上義務規定（道路交通管理處罰條例第35條第1 項第1 款
    所定汽車駕駛人駕駛汽車經測試檢定酒精濃度超過規定標準
    〈每公升0.55毫克以上〉）。所涉上開公共危險罪嫌，經檢
    察官偵查後，已於97年7 月29日為緩起訴處分，並於97年8
    月19日確定，緩起訴期間1 年，應於98年8 月18日始屆滿等
    情，有臺灣高等法院被告前案紀錄表、臺灣高雄地方法院檢
    察署97年度偵字第16106 號緩起訴處分書、臺灣高等法院高
    雄分院檢察署97年度上職議字第3723號處分書在卷可參（見
    交聲卷第18-22 頁）。原處分機關則於上開緩起訴處分期間
    屆滿前，於98年8 月12日裁處異議人罰鍰4 萬5 千元，吊扣
    駕駛執照12個月，並施以道路交通安全講習，有原處分影本
    1 份在卷可憑（見交聲卷第6 頁）。原處分關於罰鍰部分，
    因與刑罰（罰金）之性質相類，本應於刑事程序終局確定異
    議人不受刑事處罰之後，始得予以裁罰，詎原處分機關於上
    開緩起訴期間屆滿前，遽為裁處，即有一事二罰之虞，有違
    行政罰法第26條之規定。
四、上開緩起訴處分雖於原處分機關裁罰後、異議人聲明異議前
    ，緩起訴期間已屆滿而未經撤銷，惟原處分既有上開可議，
    如不逕予撤銷，不無鼓勵行政機關得於緩起訴期間接近屆滿
    前即予裁罰之嫌，自不得以原處分機關裁罰後，緩起訴期間
    已屆滿且未經撤銷，而治癒原處分上開瑕疵。至於吊扣駕駛
    執照、道路交通安全講習部分，其性質係屬行政罰法第26條
    第1 項後段所定之其他種類行政罰，無違一事二罰之規定。
    異議人以原處分關於罰鍰部分違反行政罰法一事不二罰之規
    定為由，聲明異議，為有理由，應由本院將原處分撤銷並自
    為裁定。至於是否於緩起訴期間屆滿後另行裁處罰鍰，應由
    原處分機關依法辦理，附此敘明。
五、依道路交通管理處罰條例第87條第2 項、第35條第1 項第2
    款、第24條第2 款，道路交通案件處理辦法第20條前段，裁
    定如主文。
中    華    民    國    98    年    9     月    8     日
                    交通法庭    法  官  林柏壽
以上正本係照原本作成。
如不服本裁定，應於收受送達後5 日內向本院提出抗告狀。
中    華    民    國    98    年    9     月    8     日
                                書記官  洪嘉慧


司法院資訊處製作；財團法人民間司法改革基金會備份。
